【裁判字號】    99,簡上,47
【裁判日期】    990921
【裁判案由】    違反電信法
【裁判全文】
臺灣雲林地方法院刑事判決              99年度簡上字第47號
上  訴  人
即  被  告  乙○○
            甲○○
            丁○○
上列上訴人即被告因違反電信法案件，不服本院斗六簡易庭99年
度六簡字第110 號民國99年6 月11日第一審簡易判決（聲請簡易
判決處刑案號：99年度偵字第1638號），提起上訴，本院判決如
下：
    主      文
原判決撤銷。
乙○○共同犯電信法第五十八條第三項之非法使用無線電頻率致
干擾無線電波之合法使用罪，處有期徒刑參月，如易科罰金，以
新臺幣壹仟元折算壹日。扣案之激勵器、射頻功率放大器及節目
中繼接收器各壹部均沒收。
甲○○共同犯電信法第五十八條第三項之非法使用無線電頻率致
干擾無線電波之合法使用罪，處有期徒刑參月，如易科罰金，以
新臺幣壹仟元折算壹日。扣案之激勵器、射頻功率放大器及節目
中繼接收器各壹部均沒收。
丁○○無罪。
    事實及理由
壹、有罪部分：
一、犯罪事實：
    乙○○與甲○○為夫妻。渠等均明知無線電頻率係由國家通
    訊傳播委員會（下稱NCC ）統籌管理，非經NCC 核准，不得
    使用，竟未向國家通訊傳播委員會申請許可，即共同基於非
    法使用無線電頻率之犯意聯絡，自民國98年9 月23日（聲請
    簡易判決處刑書誤載為「98年8 月底某日」）起至98年10月
    21日為警查獲時止，先由乙○○指示不知情之工人將乙○○
    所有之激勵器、射頻功率放大器及節目中繼接收器各1 部安
    裝在雲林縣古坑鄉華山村松林22之22號旁空地旁之鐵皮屋內
    （由蔡天錫提供予乙○○之父游李景洪使用），並由工人將
    乙○○預先錄製之CD（未扣案）放置於其內，復由甲○○將
    上開機器插電啟動後，以「和糠廣播電臺」之名義，擅自透
    過頻率「FM96.8 MHz」發射無線電波信號，接續播送廣播節
    目而非法使用上開無線電頻率，致干擾中國廣播股份公司臺
    中音樂調頻網（下稱中廣臺中音樂調頻網）「FM 96.3 MHz
    」無線電波之合法使用。嗣經警於98年10月21日13時10 分
    許，持本院核發之搜索票至上址執行搜索，當場扣得前開激
    勵器、射頻功率放大器及節目中繼接收器各1 部，方知上情
    。
二、認定犯罪事實所憑之證據及理由：
  (一)證據能力方面：
  1.卷附NCC 中區監理處合法廣播電臺受非法廣播電臺干擾評估
    表1 紙（見警卷第15頁），屬於被告以外之人於審判外之供
    述，被告乙○○不同意作為證據使用（見本院簡上卷第121
    頁），又因該干擾評估表內記載之內容，具有個案性質，且
    不符特信性文書要件，不得依刑事訴訟法第159 條之4 取得
    證據能力，應排除作為認定被告乙○○犯罪事實存否之證據
    使用。但被告甲○○及丁○○明知該干擾評估表屬於傳聞證
    據，均仍同意有證據能力（見本院簡上卷第117 頁、第122
    頁反面），本院審酌上開證據製作時之情況，並無違法不當
    之情事，認為以之作為證據應屬適當，依刑事訴訟法第159
    條之5 第1 項之規定，該干擾評估表仍得作為認定被告甲○○及丁○○有無犯罪之證據。
  2.本判決後開所引用之其餘各該被告以外之人於審判外之陳述
    （包括言詞及書面陳述），原則上均不得作為證據使用，惟
    被告3 人知悉上開證據資料為傳聞證據，但於本院審理程序
    中均表示同意作為證據使用（見本院簡上卷第117 頁、第12
    1 頁至第122 頁），本院復查無違法取證之情事，以之作為
    證據亦屬適當，揆諸前開規定，應認該等供述證據例外具有
    證據能力。
  (二)證明力方面：
    被告乙○○固坦承委請不知情之工人在上開鐵皮屋內架設激
    勵器、射頻功率放大器及節目中繼接收器各1 部，並將被告
    乙○○預先錄製之CD放置於上開機器內，之後並以「和糠廣
    播電臺」之名義，擅自透過頻率「FM96.8 MHz」發射無線電
    波信號，播送廣播節目等事實。被告甲○○亦坦承將上開機
    器插電啟動，使「和糠廣播電臺」之名義，擅自透過頻率「
    FM96.8 MHz」發射無線電波信號，播送廣播節目等事實。惟
    渠等均矢口否認有干擾無線電波合法使用之犯行，均辯稱：
    「FM96.8 MHz」之頻率是游李景洪買來的，並依照NCC 的指
    示從中埔遷臺到古坑，且委請專業人士架設並測量，絕無干
    擾「FM96.3 MHz」頻率之合法使用，且本案之電信設備在被
    查扣時就已經壞掉了，根本沒有發射云云。經查：
  1.被告乙○○於98年10月上旬間之某日，指示不知情之工人將
    乙○○所有之激勵器、射頻功率放大器及節目中繼接收器各
    1 部安裝在上揭鐵皮屋內，並由工人將被告乙○○預先錄製
    之CD（未扣案）放置於其內，復由被告甲○○將上開機器插
    電啟動後，以「和糠廣播電臺」之名義，擅自透過頻率「FM
    96.8 MHz」發射無線電波信號，播送廣播節目，嗣於98年10
    月21日13時10分許，警方持本院核發之搜索票至上址執行搜
    索，當場扣得前開激勵器、射頻功率放大器及節目中繼接收
    器各1 部等事實，業據被告乙○○及甲○○供述明確（見本
    院簡上卷第100 頁至第105 頁、第118 頁至第123 頁、第16
    1 頁反面至第162 頁），且有搜索扣押筆錄、扣押物品目錄
    表各1 份、現場照片7 張、現場圖2 張、「和糠廣播電臺」
    之錄音紀錄等在卷可稽（見警卷第7 頁至第10頁、第12頁、
    第16頁至第22頁），另有上開激勵器、射頻功率放大器及節
    目中繼接收器各1 部扣案可資佐證，堪信為真實。
  2.又無線電頻率、電功率、發射方式及電臺識別呼號等有關電
    波監理業務，由交通部統籌管理，非經交通部核准，不得使
    用或變更；無線電頻率之規劃分配、申請方式、指配原則、
    核准之廢止、使用管理、干擾處理及干擾認定標準等電波監
    理業務之辦法，由交通部定之，電信法第48條第1 項規定甚
    明。交通部依據上開授權，訂立「電波監理業務管理辦法」
    ，並於該辦法第46條之1 第1 項第3 款規定略以：於合法廣
    播電臺發射天線半徑（調幅甲類為40公里、乙類為60公里、
    丙類為100 公里；調頻甲類為10公里、乙類為20公里、丙類
    及輸出電功率上限大於丙類者為60公里）距離內5 個以上不
    同地點，測得非法使用無線電波之電場強度，同頻超過每公
    尺34分貝微伏（dBuV/m）或第1 鄰頻超過每公尺48分貝微伏
    （dBuV/m）或第2 鄰頻超過每公尺64分貝微伏（dBuV/m）或
    第3 鄰頻超過每公尺74分貝微伏（dBuV/m）者，為非法使用
    無線電波干擾合法使用無線電波。上開辦法係交通部依據立
    法者之授權，本於專業及權責而訂立之法規命令，且查無逾
    越授權範圍之情事，司法機關自應遵循之。關於本案頻率「
    FM96.8 MHz」是否對「FM96.3 MHz」構成干擾乙節，業經任
    職於NCC 中區監理處之技佐丙○○到庭以鑑定證人之身分具
    結證稱：電波監理業務管理辦法有規定是否構成干擾之標準
    ，本案頻率屬於2.5 鄰頻，我們取對於違規行為人較有利之
    第3 鄰頻即有無超過每公尺74分貝微伏（dBuV/m）去作認定
    ，我們於98年9 月23日，分別到10個不同地點測量之結果，
    發現這10個地方的測量數值都超過每公尺74分貝微伏（dBuV
    /m），所以我們認為本案是有構成干擾之狀況（見本院簡上
    卷第149 頁反面至第157 頁）。本院認丙○○與被告乙○○
    或甲○○並無仇怨，衡情應無設詞誣攀之理，且其使用之測
    量儀器，亦經過校正程序，此有NCC99 年7 月8 日通傳中字
    第09951034650 號函所附之送校證明書1 份在卷可憑（見本
    院簡上卷第84頁至第93頁），是透過該儀器所得測量數值應
    屬正確無誤。此外，被告甲○○前於同一地點，透過頻率「
    FM96.8 MHz」發射無線電波，對「FM96.3MHz 」構成干擾之
    違反電信法案件，經本院以98年度簡字第50號判處拘役55日
    確定，有臺灣高等法院被告前案紀錄表及該判決書在卷可證
    （見本院卷第134 頁至第135 頁），兩案之犯罪地點相同，
    也都使用相同之頻率，在客觀環境及認定標準未變之情形下
    ，自無該案構成干擾，本案卻不構成之可能，由此益徵丙○○所為之鑑定證言，確屬真實可信。抑有進者，若被告乙○○及甲○○「確信」其所使用之頻率不會構成合法干擾，何
    以於偵查中教唆被告丁○○出面頂替（詳如後述）？亦可證
    明被告乙○○及甲○○心虛之情。從而，本案頻率「FM96.8
    MHz 」對於中廣臺中音樂調頻網「FM96.3 MHz」之合法使用
    構成干擾之事實，亦可認定。被告乙○○及甲○○雖辯稱渠
    等係在案發前十多天（即98年10月上旬）才使用本案電信器
    材云云，但丙○○早於98年9 月23日即已測得「FM96.8 MHz
    」之頻率有干擾「FM96.3MHz 」之情，業如前述，是被告乙○○及甲○○使用本案電信器材之時間，自不可能係在98年
    10月上旬，依罪疑唯輕原則，本院認被告乙○○及甲○○係
    於「98年9 月23日」即架設本案電臺使用，併此陳明。
  3.被告乙○○及甲○○雖另辯稱本案機器被查獲時，是已經壞
    掉了，沒有發射功能云云，但經本院詢問甲○○該機器何時
    壞掉的，其供稱：抄臺（指被搜索）前1 個多小時剛好壞了
    ，之前幾天都有播放（見本院簡上卷第162 頁）云云。但本
    院認豈有如此巧合之事？且遍查被告乙○○及甲○○歷來警
    詢、偵查及本院準備程序筆錄，均無一語提及本案播放設備
    故障乙事，若其2 人所述為真，何以遲於本案審理中方以此
    置辯？不甚合理。是被告乙○○及甲○○所辯本案電信器材
    無法發射電波云云，應係臨訟杜撰之詞，不可採信。
  4.綜上所陳，被告乙○○及甲○○確有使用頻率「FM96.8 MHz
    」發射無線電波，並已干擾「FM96.3 MHz」中廣臺中音樂調
    頻網之合法使用之事實無訛。被告乙○○及甲○○之前開辯
    解，均無可取。故本案事證明確，應依法論科。
三、論罪科刑之理由：
  (一)核被告乙○○及甲○○所為，係犯電信法第58條第3 項之非
    法使用無線電頻率致干擾無線電波之合法使用罪。
  (二)被告乙○○及甲○○就上述犯行，有犯意聯絡與行為分擔，
    應依刑法第28條之規定，論以共同正犯。
  (三)被告乙○○及甲○○自98年9 月23日起至98年10月21日為警
    查獲時止，持續自透過頻率「FM96.8 MHz」發射無線電波信
    號，播送廣播節目而非法使用上開無線電頻率，致干擾無線
    電波之合法使用之行為，係出於一未經主管機關許可之單一
    犯意，而接續為之，應論以接續犯之單純一罪。
  (四)原審以本案事證明確，對被告乙○○及甲○○之部分予以論
    罪科刑，固非無見。然而，被告乙○○及甲○○均為本案之
    正犯，業如前述，原審以幫助犯論擬，顯有違誤。是以，被
    告乙○○及甲○○提起本件上訴，否認犯罪，雖無理由，但
    原判決既有前述可議之處，自應由本院撤銷改判，以期適法
    。又原聲請簡易判決處刑書即認被告乙○○及甲○○為本案
    之（共同）正犯（見聲請簡易判決處刑書），係原審改以幫
    助犯論擬，故本院以正犯論處，並無變更法條之問題，應予
    說明。
  (五)爰審酌被告乙○○有公然侮辱之前科，被告甲○○有違反電
    信法及毀棄損壞之前科（見臺灣高等法院被告前案紀錄表，
    均不構成累犯），竟又再為本案犯行，誠屬不該，但本院考
    量以廣播及電視方式表達意見，屬於憲法第11條所保障言論
    自由之範圍。為保障此項自由，國家應對電波頻率之使用為
    公平合理之分配（釋字第364 號解釋意旨參照）。惟我國地
    下電臺是否合法化之政策迄今仍搖擺不定，相關立法亦牛步
    化，導致地下電臺業者要取得許可，困難度甚高。且地下電
    臺雖不合法，但其另外提供了任何人都可以發表意見的公共
    空間，有其公益性質。或因地下電臺為各種選舉之最佳助選
    管道，故政府對地下電臺之取締並不積極，間接促成如今地
    下電臺充斥之現象，自不能將責任全推由設立地下電臺之業
    者承擔。復斟酌「和糠廣播電臺」多次協助推廣、舉辦捐血
    活動，有各該受惠單位感謝函文等在卷可稽，可認被告乙○○及甲○○品行不惡，暨渠等之家庭狀況、工作及學歷等一
    切情狀，分別量處如主文所示之刑，並均諭知易科罰金之折
    算標準。又因原審適用法律不當，業如前述，依照刑事訴訟
    法第370 條但書之規定，本案不受「不利益變更禁止原則」
    之限制，得諭知較重於原審判決之刑，特予說明。
  (六)扣案激勵器、射頻功率放大器及節目中繼接收器各1 部，為
    被告乙○○供本案犯罪所用之電信器材，已經認定在前，不
    問屬於犯人與否，均應依電信法第60條之規定於被告乙○○
    、甲○○之罪刑項下宣告沒收。
四、被告甲○○再聲請勘驗本案電信器材是否確實可以發射電波
    頻率，但本案電信器材確實可以發射電波使用，已經敘明如
    上，故此部分並無調查之必要，應駁回此部分證據調查之聲
    請，附此敘明。
貳、無罪部分：
一、聲請簡易判決處刑意旨略以：被告丁○○明知無線電頻率係
    由NCC 統籌管理，非經NCC 核准，不得使用，竟未向國家通
    訊傳播委員會申請許可，即與被告乙○○及甲○○共同基於
    非法使用無線電頻率之犯意聯絡，自98年8 月底某日起至98
    年10月21日警方查獲時止，先由被告甲○○、乙○○提供前
    開鐵皮屋，及屋內激勵器、射頻功率放大器、節目中繼接收
    器等器材與被告丁○○，再由被告丁○○架設「和糠廣播電
    臺」，透過頻率「FM96.8 MHz」發射無線電波信號，播送廣
    播節目而非法使用上開無線電頻率，致干擾中廣臺中音樂調
    頻網「FM96.3MH z」無線電波之合法使用。因認被告丁○○
    亦涉犯電信法第58條第3 項之非法使用無線電頻率致干擾無
    線電波之合法使用罪嫌。
二、按犯罪事實應依證據認定之，無證據不得認定犯罪事實；不
    能證明被告犯罪者，應諭知無罪之判決，刑事訴訟法第154
    條第2 項、第301 條分別定有明文。又刑事訴訟法第161 條
    第1 項規定：「檢察官就被告犯罪事實，應負舉證責任，並
    指出證明之方法。」準此，檢察官對於起訴之犯罪事實，應
    負提出證據及說服之實質舉證責任。倘其所提出之證據，不
    足為被告有罪之積極證明，或其指出證明之方法，無法說服
    法院以形成被告有罪之心證者，應貫徹無罪推定原則（見刑
    事妥速審判法第6 條之規定暨最高法院92年臺上字第128 號
    判例）。
三、檢察官認被告丁○○涉有前述犯嫌，主要係以被告丁○○於
    偵查中之供（證）述、被告乙○○、甲○○於檢察官面前之
    供述及扣案之電信器材為主要論據。被告丁○○於本案審判
    中則堅決否認有被訴之犯罪事實，辯稱：伊是被告乙○○及
    甲○○找來頂替的人頭，伊並沒有違法使用無線電頻率，且
    伊在偵查中所為之證詞是不實在的等語。
四、本院之判斷：
  (一)證據能力部分：同有罪部分之論述。
  (二)證明力部分：
    被告丁○○固於偵查中以被告身分供稱：因為我生活困苦，
    被告乙○○及甲○○沒有再做（指經營地下電臺），所以我
    就向他們拿了（鐵皮屋）鑰匙來做（指經營地下電臺），有
    經過他們同意。警察蒐證的錄音確實我當時播放的內容云云
    （見偵卷第27頁），嗣被告丁○○在檢察官面前以證人身分
    證稱：我是向被告甲○○借用非法電臺，經營2 個多月了，
    被告乙○○也有同意云云（見偵卷第28頁）。被告乙○○於
    偵訊時供稱：我知道被告丁○○使用非法電臺，但我沒有說
    好（見偵卷第28頁）；被告甲○○則於檢察官面前供稱：這
    個案件與我無關云云（見偵卷第25頁）。但查，被告丁○○
    於本案審理中供稱：我先生之前經營電臺，因而認識被告乙○○及甲○○，案發之後，被告乙○○請我當人頭，在他們
    家裡說的，我們講好罰金由他們繳，上次偵查庭出庭之後，
    她有包給我新臺幣2,000 元的紅包，我在偵查中講的都不是
    事實，我也知道影響司法會被判刑（見本院簡上卷第114 頁
    反面至第116 頁）。是被告丁○○於本案審理中之供述，核
    與其在偵查中之供（證）述出入甚大，亦與被告乙○○及甲○○在偵查中之供述不相符合。惟被告丁○○於原審受「拘
    役55日」之宣告，並得易科罰金（見原審判決書），但其於
    本院審理中自白偽證及頂替犯行，罪名如果成立，刑度將比
    本案違反電信法所判之刑度還要重（可處7 年以下有期徒刑
    ，且不可易科罰金），若其於本案審理中所言不實，豈有為
    攬較重之偽證及頂替罪責，因而於本案審判中自曝上情之理
    ？從而，被告丁○○在偵查中坦承經營「和糠廣播電臺」之
    供詞，存有重大瑕疵。其次，被告乙○○於審判中以證人身
    分具結證稱：被告丁○○是人頭，我先生（即被告甲○○）
    找被告丁○○的先生幫忙，後來改請被告丁○○當人頭，每
    次出庭還有給被告丁○○紅包壓驚，是我給錢的，金錢上都
    是我處理（見本院簡上卷第160 頁至第160 頁反面）；被告
    甲○○亦於本案審理時具結證稱：被告丁○○並未參與「和
    糠廣播電臺」的經營或播放，是案發之後我找被告丁○○的
    先生幫忙，時間應該是在98年11月，被告丁○○的先生推薦
    被告丁○○，之後我找被告丁○○到我們家裡，請她出面當
    負責人，她說會幫忙，每次開庭我太太（即被告乙○○）都
    有給她紅包，但實際金額我不清楚，因為是我太太管錢的（
    見本院簡上卷第158 頁至第159 頁反面），彼此證詞互核一
    致，也與被告乙○○及甲○○於偵查中之供述有所出入。本
    院認被告3 人對於本案如何謀議由被告丁○○出面頂替之過
    程、細節均有清楚交代，且無不合情理之處，自難認係憑空
    杜撰而來，故被告乙○○及甲○○於偵查中供稱本案係被告
    丁○○之個人行為云云，可信度低。再者，警察至上開鐵皮
    屋內進行搜索之時，現場也僅有被告乙○○在場（見警卷第
    7 頁至第9 頁之搜索扣押筆錄），是本案查扣之電信器材也
    不足以證明被告丁○○確有經營「和糠廣播電臺」或透過頻
    率「FM96.8 MHz」發射無線電波之事實。
五、綜上所述，本院依檢察官所提出之證據方法為調查後，尚不
    能獲得有罪之確信，檢察官所指被告丁○○之犯行，是否為
    真？仍有合理懷疑。檢察官既然不能證明起訴書所載之被告
    丁○○之犯行存在，揆諸前揭法條及最高法院判例要旨，自
    應為被告丁○○無罪之諭知。原審不察，對被告丁○○逕予
    論罪科刑，參前說明，應屬違法，亦應由本院將此部分之判
    決撤銷，另為被告丁○○無罪之判決，且就被告丁○○之部
    分，適用第一審通常程序。
參、被告丁○○涉嫌出面頂替犯罪，暨於偵查中為虛偽證述之部
    分，涉犯刑法第164 條第2 項之頂替罪嫌及同法第168 條之
    偽證罪嫌，依法以此判決書為告發，請檢察官另行分案偵辦
    。
肆、應適用之法律：
一、刑事訴訟法第455 條之1 第1 項、第3 項、第452 條、第45
    1 條之1 第4 項但書、第369 條第1 項前段、第364 條、第
    299條第1 項前段、第301 條第1 項。
二、電信法第58條第3 項、第60條。
三、刑法第11條、第28條、第41條第1 項前段。
本案經檢察官戊○○到庭執行職務。
中    華    民    國    99    年    9     月    21    日
                  刑事第七庭  審判長法  官 許 佩 如
                                    法  官 鍾 世 芬
                                    法  官 王 紹 銘
以上正本證明與原本無異。
丁○○之部分如不服本判決，應於收受本判決後10日內向本院提
出上訴書狀，並應敘述具體理由。如未敘述上訴理由者，應於上
訴期間屆滿後20日內向本院補提理由書狀（均須按他造當事人之
人數附繕本）「切勿逕送上級法院」。
乙○○、甲○○之部分不得上訴。
                                    書記官 洪 秀 虹
中    華    民    國    99    年    9     月    21    日
附錄論罪科刑法條全文
《電信法第58條》
違反第46條第5 項規定，設置或使用無線廣播電臺或無線電視電
臺發送射頻信息，致干擾無線電波之合法使用者，處2 年以下有
期徒刑、拘役或科或併科新臺幣60萬元以下罰金。
違反第48條第1 項規定，未經核准擅自使用或變更無線電頻率者
，處拘役或科或併科新臺幣20萬元以下罰金。
犯前項之罪，因而致干擾無線電波之合法使用者，處2 年以下有
期徒刑、拘役或科或併科新臺幣60萬元以下罰金。

司法院資訊處製作；財團法人民間司法改革基金會備份。
